臺灣新竹地方法院民事判決　九十二年度訴字第七○六號
　　原　　　告　　安泰商業銀行股份有限公司
　　法定代理人　　甲○○
　　訴訟代理人　　戊○○
　　送達代收人　　丁○○
　　被　　　告　　乙○○○
　　兼訴訟代理人　丙○○
右當事人間撤銷贈與行為等事件，本院於民國九十三年一月二十九日辯論終結，判決
如左：
    主    文
被告丙○○及乙○○○間就如附表所示之不動產，於民國九十年八月二十八日所為之
贈與行為及九十年九月五日之所有權移轉登記行為應予撤銷。
被告乙○○○就前項不動產於民國九十年八月二十八日以贈與為原因之所有權移轉登
記，應予塗銷，回復為被告丙○○所有。
訴訟費用（除縮減部分外）由被告負擔。
    事實及理由
甲、程序方面
    原告原起訴請求撤銷如附表所示建物權利範圍全部之贈與行為及塗銷所有權移轉
    登記行為，嗣於九十三年一月二十九日言詞辯論時縮減為請求撤銷之權利範圍為
    應有部分二分之一，依民事訴訟法第二百五十五條第一項第三款之規定，應予准
    許。
乙、實體方面
一、原告主張：被告丙○○於民國九十年六月二十日為訴外人元春實業股份有限公司
    （下稱元春公司）擔任連帶保證人，與原告訂立額度新台幣（下同）六十萬元週
    轉金放款契約，嗣訴外人元春公司於九十年八月十日向原告借款九萬六千五百一
    十八元，九十年八月十六日又向原告分別借款二十一萬元及二十九萬元，合計五
    十九萬六千一百五十八元，嗣未依約清償上開本金及利息違約金，原告無奈，於
    九十年九月二十四日對被告丙○○起訴請求清償，並於九十一年一月三十日經台
    灣台北地方法院九十一年度訴字第六三七二號判決勝訴，嗣於九十一年三月十一
    日確定。詎被告丙○○為脫免債務，竟於九十年八月二十八日將其所有如附表所
    示不動產贈與被告乙○○○，並於九十年九月五日辦竣所有權移轉登記在案，按
    民法第二百四十四條第一項規定：「債務人所為之無償行為，有害及債權者，債
    權人得聲請法院撤銷之」。又最高法院四十五年度台上字第一三一六號判例：「
    債權人之債權，因債務人之行為，致有履行不能或困難之情形者，即應認為有損
    害於債權人之權利」。被告丙○○將如附表所示之不動產贈與被告乙○○○後，
    名下已無其他財產，自屬有害原告債權之受償，爰依法請求撤銷被告二人間之贈
    與行為及所有權移轉登記行為，並請求塗銷被告乙○○○之所有權移轉登記，回
    復為被告丙○○所有。並聲明：如主文所示。
二、被告二人則以：新竹縣竹北市○○段二○四建號所有權全部，原為被告乙○○○
    所有，嗣於八十四年間移轉應有部分各二分之一予被告丙○○及訴外人邱春發（
    即被告丙○○之兄、被告乙○○○之子），惟實際上被告乙○○○並無移轉所有
    權之意思，房屋租金仍由被告乙○○○收取，被告丙○○亦不知被告乙○○○移
    轉登記建物所有權之事，其後被告丙○○及訴外人邱春發發現其事，認為被告乙
    ○○○仍握有房屋使用權及處分權，但稅捐卻由被告丙○○及訴外人邱春發申報
    ，容易衍生麻煩，故被告丙○○及訴外人邱春發乃分別在八十八年間及九十年間
    再將建物應有部分二分之一贈與還給被告乙○○○。當初被告丙○○擔任訴外人
    元春公司連帶保證人時，原告承辦人員曾詢問被告丙○○有無財產，被告丙○○
    不知系爭建物已登記於其名下，故答稱沒有，原告決定是否放款與被告丙○○之
    財產狀況無關，故被告丙○○贈與系爭建物與被告乙○○○之行為並不影響原告
    受償之權利。並聲明：原告之訴駁回。
三、兩造不爭執之事實
（一）被告丙○○於九十年六月二十日為訴外人元春公司擔任連帶保證人，與原告訂
      立額度六十萬元週轉金放款契約，嗣訴外人元春公司向原告借款合計五十九萬
      六千一百五十八元未依約清償。
（二）被告丙○○於九十年八月二十八日將其所有如附表所示不動產以贈與為原因移
      轉登記予被告乙○○○，並於九十年九月五日辦竣登記在案。
四、得心證之理由
    本件應審究者為，被告二人辯稱被告乙○○○於八十四年間贈與系爭建物應有部
    分二分之一予被告丙○○，惟實際上並無移轉所有權之意思，得否對抗原告？被
    告丙○○於九十年八月二十八日贈與系爭建物予被告乙○○○，是否有害於原告
    之債權？茲分述如下：
（一）查系爭建物原為被告乙○○○所有，嗣於八十四年五月三十日贈與被告丙○○
      及訴外人邱春發各二分之一，並於同年六月七日辦竣登記在案，有建物登記簿
      謄本一份在卷可稽，被告雖辯稱被告乙○○○並無移轉所有權之意思，實際上
      仍由被告乙○○○享有管理權及處分權云云，惟為原告所否認，退步言之，縱
      認被告所辯屬實，惟按民法第八十七條第一項規定：「表意人與相對人通謀而
      為虛偽意思表示者，其意思表示無效。但不得以其無效對抗善意第三人」；又
      按土地法第四十三條規定：「依本法所為之登記，有絕對效力」。被告乙○○
      ○既已將系爭建物應有部分二分之一贈與被告丙○○，並登載於土地登記簿上
      ，善意之第三人自受該登記絕對效力之保護，以維交易安全，縱使上開贈與行
      為屬被告二人間通謀虛偽意思表示，亦不得對抗善意之原告，被告雖抗辯系爭
      建物於八十四年間贈與被告丙○○及訴外人邱春發後，仍由被告乙○○○出租
      並收取租金，惟此事實不具公示性，原告無從知悉，應認被告丙○○仍取得系
      爭建物之所有權，被告所辯不足採信。
（二）查被告丙○○於九十年八月二十八日將其所有如附表所示不動產贈與被告乙○
      ○○，並於九十年九月五日辦竣所有權移轉登記，有新竹縣竹北地政事務所土
      地異動清冊二張在卷可稽，而被告丙○○贈與系爭建物後，其名下已無其他財
      產可供清償原告之債權，亦為兩造所不爭執，故被告丙○○與被告乙○○○間
      之贈與行為，自屬無償行為並有害於原告之債權，殆無疑義。
（三）按民法第二百四十四條第一項規定：「債務人所為之無償行為，有害及債權者
      ，債權人得聲請法院撤銷之」。債務人之全部財產為總債權人之共同擔保，被
      告丙○○與被告乙○○○間之贈與行為有害原告債權之受償，原告依上開規定
      訴請撤銷被告二人間之贈與行為（債權行為）及所有權移轉登記行為（物權行
      為），並請求塗銷所有權移轉登記，回復為被告丙○○所有，核屬正當，應予
      准許。
（四）本件原告雖全部勝訴，惟縮減訴之聲明部分相當於訴之一部撤回，該縮減部分
      之訴訟費用應由原告負擔（民事訴訟法第第八十三條），附此敘明。
五、訴訟費用負擔之依據：民事訴訟法第八十五條第一項前段。
中　　　華　　　民　　　國　　九十三　　年　　　二　　　月　　 十九 　　日
                                  臺灣新竹地方法院民事第二庭
~B法　　　官　彭洪英
右為正本係照原本作成。
如對本判決上訴，須於判決送達後廿日內向本院提出上訴狀。
~B法院書記官　吳美雲
中　　　華　　　民　　　國　　九十三　　年　　　二　　　月　　 十九 　　日
